【裁判字號】    99,台上,7393
【裁判日期】    991125
【裁判案由】    搶奪等罪
【裁判全文】
最高法院刑事判決            九十九年度台上字第七三九三號
上  訴  人  蘇敏坡原名蘇清山.
選任辯護人  李永裕律師
上列上訴人因搶奪等罪案件，不服台灣高等法院台中分院中華民
國九十八年六月十八日第二審判決（九十八年度上訴字第八六一
號，起訴案號：台灣彰化地方法院檢察署九十七年度偵字第六三
八二號），提起上訴，本院判決如下：
    主  文
上訴駁回。
    理  由
一、搶奪部分：
按刑事訴訟法第三百七十七條規定，上訴於第三審法院，非以判
決違背法令為理由，不得為之。是提起第三審上訴，應以原判決
違背法令為理由，係屬法定要件。如果上訴理由書狀並未依據卷
內訴訟資料，具體指摘原判決不適用何種法則或如何適用不當，
或所指摘原判決違法情事，顯與法律規定得為第三審上訴理由之
違法情形，不相適合時，均應認其上訴為不合法律上之程式，予
以駁回。本件原判決依憑上訴人蘇敏坡有進入原判決附表二所示
地點之供稱，證人魏大發、陳淳中、鮑朝道、馮盤根、劉本國、
劉金城、許誌淋之證詞，卷附監視器錄影帶翻拍照片、個人基本
資料查詢結果、行政院國軍退除役官兵輔導委員會彰化榮譽國民
之家函、現場圖、現場照片，暨扣案之長褲、上衣、布鞋等證據
資料，認上訴人有其事實欄所載之搶奪犯行，且敘明上訴人否認
該犯行，辯稱：伊是去找朋友劉午，並未搶奪云云，為不足採
，亦依調查所得證據，於理由內詳予指駁、說明。因認上訴人犯
行明確，而維持第一審論處上訴人意圖為自己不法之所有，搶奪
他人之動產四罪刑之判決，並駁回其在第二審之上訴。已詳述所
憑之證據及其認定之理由。上訴意旨略稱：證人陳淳中警詢證稱
屬審判外陳述，原判決認其證詞與審判所證相符，而具備可信之
特別情況，有證據能力，於法未合。原判決未說明證人馮盤根、
劉金城於警詢之陳述何以具較可信特別情況，僅以其等於警詢時
距案發時間較近，記憶深刻，未直接面對被告，且劉金城所陳與
證人劉本國所證相符，即認其等於警詢之陳述具有較可信之特別
情況，且為證明本件犯罪事實所必要，而具有證據能力，亦屬採
證違法。證人劉本國係證述馮盤根之被害情節，而與劉金城完全
無關，原判決認其與劉金城所證相符，並採為證據，與卷證資料
不相符合，理由矛盾。又證人魏大發、陳淳中、劉金城、馮盤根
、劉本國所述被害情節，如果屬實，則上訴人取得財物，究係乘
人不知，或屬乘人不備，原審就此事實並未詳予調查審認，遽論
搶奪罪行，亦有調查未盡及適用法則不當之違誤。卷附監視器翻
拍畫面，僅能證明上訴人出現於案發現場，無從證明上訴人有搶
奪犯行，原判決僅憑被害人魏大發等人不可信之指述，遽為有罪
認定，自屬違誤云云。惟查：犯罪事實之認定，證據之取捨及其
證明力之判斷，乃事實審法院自由判斷之職權，如其取捨不違背
經驗法則與論理法則，即不得指為違法，而據為上訴第三審之理
由。又證人之證言縱令先後未盡相符，但事實審法院本於審理時
所得之心證，就其證言一部分認為確實可信予以採取，原非證據
法則所不許。本件原判決綜合全案證據資料，而為上訴人上揭犯
罪之認定，已說明證人陳淳中、馮盤根、劉金城於警詢之證述如
何與事實相符而具有可信性陳述，具有證據能力，並就證人魏大
發、陳淳中、馮盤根、劉金城、劉本國所陳內容，認其等均屬在
場目睹，上訴人係當著被害人面前，乘被害人不及防備之際，逕
行取走財物，客觀上顯已屬公然攫取他人財物之「不法腕力」，
而非屬單純乘人不知之和平移轉，認上訴人所為係屬搶奪行徑，
而上訴人對於進入被害人宿舍內亦均坦認，且有監視錄影器翻拍
照片為佐，並非單以被害人指證為據，對於上訴人所稱友人劉午
已於民國八十七年八月二十四日亡故，卻一再私闖榮民宿舍住
處，認其所辯訪友云云，並不足採，均於理由內詳予說明。而證
人劉本國所證馮盤根遭上訴人行搶過程之證述，原審並採為認定
上訴人有行搶劉金城之部分依據，容有未當，惟摒除此部分證據
，亦不影響此部分犯行認定。此外，上訴意旨就屬原審採證、認
事職權之適法行使及原判決已說明事項，徒憑己見，任意指摘為
違法，且仍為單純事實之爭執，均非適法之第三審上訴理由。其
上訴違背法律上之程式，應予駁回。
二、竊盜部分：
刑事訴訟法第三百七十六條所列各罪之案件，經第二審判決者，
不得上訴於第三審法院，法有明文。上訴人被訴涉犯刑法第三百
二十條第一項竊盜罪部分，核屬刑事訴訟法第三百七十六條第二
款之罪，依前開說明，既經第二審判決，自不得上訴於第三審法
院，上訴人一併提起上訴，顯為法所不許，應併予駁回。
據上論結，應依刑事訴訟法第三百九十五條前段，判決如主文。
中    華    民    國  九十九  年   十一   月  二十五  日
                      最高法院刑事第十庭
                          審判長法官  石  木  欽  
                                法官  洪  佳  濱  
                                法官  韓  金  秀  
                                法官  段  景  榕  
                                法官  周  煙  平  
本件正本證明與原本無異
                                      書  記  官  
中    華    民    國  九十九  年   十二   月    一    日
                                                      Ｅ

司法院資訊處製作；財團法人民間司法改革基金會備份。
